臺灣高雄地方法院民事判決　九十一年度簡上字第三一一號
　　上　訴　人　乙○○○○○○.
　　訴訟代理人　丙○○
　　被上訴人　　甲○○○
右當事人間請求給付借款事件，上訴人對於中華民國九十一年五月二十八日本院高雄
簡易庭九十年度雄簡字第二四九六號第一審簡易判決提起上訴，本院判決如左：
    主      文
上訴駁回。
第二審訴訟費用由上訴人負擔。
    事實及理由
一、被上訴人主張：上訴人於民國（下同）八十五年四月九日，向被上訴人借款新台
    幣（下同）十五萬元，兩造並約定利息以每月三分計收（即每月給付利息四千五
    百元），計上訴人自借款日起至八十六年四月八日止，共給付被上訴人利息五萬
    四千元，之後就上開借款上訴人即未再依約給付利息。八十六年八月七日上訴人
    又再度向被上訴人借貸十五萬元，並表示因其家境困難，要求被上訴人就二筆借
    款一併降息，兩造乃就此協議上開二筆借款，由上訴人每月給付被上訴人七千元
    以為利息，計自八十六年八月七日起至八十七年七月一日止，上訴人共給付利息
    八萬四千元。惟自八十七年九月至八十八年三月間，上訴人又未依約付息，直至
    八十八年四月上訴人方恢復給息，至九十年二月止，計上訴人共給付被上訴人利
    息十六萬一千元，合計前開上訴人給付之利息為二十九萬九千元，至於本金部分
    上訴人則迄今均未清償，爰依消費借貸之法律關係，請求被告償還本金三十萬元
    。至上訴人固辯稱被上訴人已收受其陸續交付款項共計四十七萬元，惟其就此並
    未能舉證以實其說，是其此部分所辯，自難採信。又被上訴人向上訴人收取之利
    息雖逾法定最高週年利率（即週年利率百分之二十），惟此既係上訴人任意給付
    ，則被上訴人收受之並無不可，故原審依據消費借貸法律關係，判令上訴人應給
    付被上訴人系爭借款本金三十萬元（被上訴人於本院審理中當庭表示利息部分不
    請求），其認事用法並無違誤，上訴人提起之上訴並無理由，爰聲明請求駁回其
    上訴。
二、上訴人則辯稱：上訴人固分別於八十五年四月九日及八十六年八月七日向被上訴
    人借得系爭借款共三十萬元，惟被上訴人業於借貸期間，以每月三分之利率（即
    每月利息九千元），向上訴人收取利息一年半，後則改以每月二分之利率（即每
    月七千元）向上訴人收取利息至九十年二月止，計上訴人前後共支付三十五萬四
    千餘元予被上訴人以為利息。依民法第二百零五條之規定，法定最高利率為周年
    利率百分之二十，故依兩造借款期間及金額計算，上訴人應僅給付被上訴人利息
    十二萬元，茲被上訴人既未能舉證證明兩造並未就上訴人所給付之三十五萬四千
    元約定僅用作償還利息，則超過十二萬元部分，上訴人自得主張以之抵銷本金，
    惟原審竟判令上訴人仍應給付被上訴人系爭借款本金三十萬元，其認事用法顯然
    有誤等語，爰聲明請求將原判決廢棄，該廢棄部分並駁回被上訴人第一審之訴。
三、被上訴人主張上訴人分別於八十五年四月九日及八十六年八月七日，向其借款十
    五萬元、十五萬元，共計三十萬元之情，業據提出借據及本票各乙紙為證，並為
    上訴人所不爭執，自堪信為真實。至上訴人固執前揭情詞置辯，惟查：
  (一)、上訴人固辯稱其向被上訴人借貸系爭二筆借款時，兩造並未約定利息如何計算
      ，若依年息百分之二十計算，系爭借款三十萬元，上訴人應已清償完畢等語。
      惟上訴人支付予被上訴人之款項究係全部均用以支付利息抑亦用以清償本金，
      依上訴人於原審九十年十月十七日言詞辯論期日陳稱：「被告（即上訴人）承
      認有向原告借二筆十五萬元，直至九十年二月份，被告都按月給付原告（即被
      上訴人）月息三分的利息，每月九千元，總計付了四十餘萬元。」；於同年十
      一月二十日原審言詞辯論期日上訴人又稱：「我們連本帶利已清償了四十四萬
      元，從八十五年還到九十年都是還三分利，我們只借了三十萬元。我們每月還
      利息七千元，本金沒有還。」；九十一年二月五日上訴人於原審言詞辯論期日
      時自認：「本金沒有還，還的是利息部分。」；同年三月二十一日上訴人於原
      審言詞辯論期日又明確陳稱：「利息方面第一次收三分利是四千五百元，第二
      次也是四千五百元，利息共計收了四十多萬元。」等語，核與被上訴人主張上
      訴人所支付之款項係用以支付利息而不及於本金等語相符，是就此部分已經上
      訴人於原審自認無訛。雖上訴人於本院審理中翻異前詞，辯稱兩造就上訴人已
      支付予被上訴人之款項，究係充作利息或本金並未約定等語，然並未能舉證證
      明與事實不符，是其所辯，顯無足採。從而，上訴人已給付予被上訴人之款項
      應係作為利息乙節，資可認定。
  (二)、按「約定利率，超過週年百分之二十者，債權人對於超過部分之利息，無請求
      權。」，民法第二百零五條固有明文。惟約定利率超過週年百分之二十者，民
      法第二百零五條既僅規定債權人對於超過部分之利息無請求權，則債務人就超
      過部分之利息任意給付，經債權人受領時，自不得請求返還，司法院三十五年
      院字第三一六二號解釋、最高法院二十九年上字第一三○六號判例均可資參照
      。本件上訴人已給付予被上訴人之金額，無論係其於原審主張之四十四萬元（
      見同上原審之言詞辯論筆錄），抑其於上訴狀所載之三十五萬四千餘元，兩造
      既約定該款項係充作利息，有如上述，而超過週年利率百分之二十部分因屬上
      訴人之任意給付，依諸上開司法院解釋及最高法院判例意旨所示，上訴人又不
      得請求返還或主張再以之充作本金，則上訴人辯稱被上訴人既未能舉證證明兩
      造並未就上訴人所給付之金額約定僅用作償還利息，則超過十二萬元部分，上
      訴人自得主張用之抵銷本金等語，自無可採。
    綜上，本件上訴人已支付之款項既係全部充作利息，而該金額又屬上訴人就利息
    部分所為之任意給付，上訴人不得再主張以之充作本金，則被上訴人主張依消費
    借貸法律關係，請求上訴人給付借款本金三十萬元，即有理由，應予准許。原審
    為上訴人敗訴之判決，核無違誤，上訴意旨指摘原判決不當，求予廢棄改判，為
    無理由，應予駁回。
四、本件事證已臻明確，兩造其餘主張陳述及所提之證據，核與判決結果無影響，爰
    不再逐一予以論述，附此敘明。
五、結論：本件上訴為無理由，依民事訴訟法第四百三十六條之一第三項、第四百四
    十九條第一項、第七十八條，判決如主文。
中　　　華　　　民　　　國　　九十一　　年　　 十一 　　月　　 二十 　　日
                              臺灣高雄地方法院民事第五庭
~B審判長法官　黃蕙芳
~B法　　　官　鍾素鳳
~B法　　　官　徐美麗
右為正本係照原本作成。
本判決不得上訴。
中　　　華　　　民　　　國　　九十一　　年　　 十一 　　月　　 二十 　　日
~B法院書記官　楊明月
